臺灣臺東地方法院刑事判決　　　　　　　 100年度訴字第22號
公　訴　人　臺灣臺東地方法院檢察署檢察官
被　　　告　徐福壽
上列被告因違反森林法案件，經檢察官提起公訴（99年度偵字第
2006號），被告於本院準備程序中就被訴事實為有罪陳述，經本
院合議庭裁定由受命法官獨任進行簡式審判程序，並判決如下：
    主  文
徐福壽犯森林法第五十二條第一項第六款之竊取森林主、副產物
罪，處有期徒刑柒月；併科罰金新臺幣肆萬伍仟玖佰貳拾元，罰
金如易服勞役，以新臺幣壹仟元折算壹日。緩刑貳年，並應自本
判決確定之日起壹年內，向公庫支付新臺幣捌萬元。扣案之鏈鋸
壹臺、刮刀壹支、鏡子壹個、頭燈壹組、番刀壹支，均沒收之。
    事  實
一、徐福壽明知位於臺東縣海瑞鄉之行政院農業委員會林務局臺
    東林區管理處關山工作站所轄管關山事業區第4林班地，係
    屬國有林地，未經主管機關之許可，不得任意採取國有林之
    森林主、副產物，竟意圖為自己不法之所有，基於竊盜之犯
    意，於民國99年10月1日下午5時許，駕駛其所有車牌號碼81
    53-VX號自用小客車，攜帶所有之鏈鋸1臺、刮刀1支、鏡子1
    個、頭燈1組、番刀1支等物，進入上揭林班地內之錦屏林道
    12.3公里處（座標：X256087、Y0000000），以上開工具竊
    取森林主產物牛樟木殘材9塊（總重247公斤，材積0.22立方
    公尺），森林副產物牛樟菇6公克、血藤2枝（總重6公斤）
    得手，並以上開自用小客車搬運下山。嗣於同年月2日凌晨3
    時30分，行經同鄉○○村○○○道入口處，為警攔檢查獲，
    並扣得上開鏈鋸、刮刀、鏡子、頭燈、番刀、牛樟木、牛樟
    菇、血藤等物。
二、案經臺東縣警察局關山分局報告臺灣臺東地方法院檢察署檢
    察官偵查起訴，並經本院改依簡式審判程序審理。
    理  由
一、本件被告徐福壽所犯係死刑、無期徒刑或最輕本刑為3年以
    上有期徒刑或高等法院管轄第一審案件以外之罪，其於準備
    程序進行中，先就被訴事實為有罪之陳述，經本院告知簡式
    審判程序之旨，並聽取檢察官及被告之意見後，經合議庭裁
    定由受命法官獨任進行簡式審判程序，是依刑事訴訟法第27
    3條之2規定，本件之證據調查，不受同法第159條第1項、第
    161條之2、第161條之3、第163條之1及第164條至第170條規
    定之限制，合先敘明。
二、上揭犯罪事實，業據被告於本院行準備程序及審理時坦承不
    諱，核與證人林建志於警詢之證述相符，復有警卷所附臺東
    縣警察局關山分局搜索扣押筆錄、臺東縣警察局關山分局扣
    押物品目錄表、關山分局扣押物品收據、臺東林區管理處會
    同臺東縣警察查獲林政案件會勘紀錄、臺東林區管理處關山
    工作站贓證物品領據、徐福壽竊取森林主副產物衛星定位圖
    、刑案現場測繪圖、車輛詳細資料報表各1份及刑案現場照
    片8張；偵卷所附臺東縣警察局關山分局99年10月27日關警
    偵字第0990039583號函及所附森林主副產物被害價格查定書
    1份；本院卷所附臺東地方法院總務科贓証物復片、臺東縣
    警察局關山分局扣押物品清單、本院電話紀錄表及行政院農
    業委員會林務局臺東林區管理處東授關政字第0997303401號
    函、車號查詢汽車車籍資料各1份在卷可稽，並扣得鏈鋸1台
    、刮刀1支、鏡子1個、頭燈1組、番刀1支等物在卷可按，足
    認被告自白與事實相符，可以採信。綜上，本案事證明確，
    被告犯行堪予認定，應依法論科。
三、依森林法第3條第1項之規定，森林係指林地及其群生竹、木
    之總稱。而所謂森林主產物，依國有林林產物處分規則第3
    條第1款之規定，係指生立、枯損、倒伏之竹木及餘留之根
    株、殘材而言。是森林主產物，並不以附著於其生長之土地
    ，仍為森林構成部分者為限，尚包括已與其所生長之土地分
    離，而留在林地之倒伏竹、木、餘留殘材等（最高法院93年
    度台上字第860號判例及92年第17次刑事庭會議決議可資參
    照)。另所謂森林副產物，依上揭規則第3條第2款之規定，
    係指樹皮、樹脂、種實、落枝、樹葉、灌籐、竹筍、草類、
    菌類及其他主產物以外之林產物。查被告前往關山事業區第
    4林班地之森林內，持上開鏈鋸、刮刀等物品竊取該地牛樟
    木殘材9塊、牛樟菇6公克、血藤2枝，而該地有群生樹木，
    為森林之一部，此有刑案現場照片及刑案現場測繪圖可按，
    是被告所鋸取牛樟木之處係屬森林甚明，而前開牛樟木9塊
    、牛樟菇6公克、血藤2枝，揆諸上揭之說明，應係森林法所
    稱之森林主、副產物無訛。核被告所為，係犯森林法第52條
    第1項第6款為搬運贓物使用車輛竊取森林主、副產物罪。
四、又犯森林法第52條之加重竊取森林主、副產物罪，應併科之
    罰金以贓額2倍以上5倍以下為其額度；所謂「贓額」係指其
    竊取之森林主、副產物之價額（最高法院86年度台上字第65
    66號判決意旨參照），且贓額之計算，係以山價為準，並不
    以交易價格之市價為準（最高法院81年度台上字第1758 號
    判決意旨參照）。另森林法第52條第1項之竊取森林主、副
    產物罪，關於併科罰金部分，係以贓額（即山價）之倍數（
    2倍至5倍）為準據，自屬刑法第33條第5款之特別規定（最
    高法院95年度台上字第2020號判決意旨參照），從而，如遇
    山價計算至百元以下者，乘以倍數後之罰金，仍應計算至百
    元以下(臺灣高等法院暨所屬法院99年法律座談會刑事類提
    案第11號法律問題討論意見可資參照)。此外，森林法於87
    年5月27日修正時，相關罰金之條文均已修正為以新臺幣為
    罰金之單位，雖同法第52條並未予以明示，仍規定「併科贓
    額2倍以上5倍以下罰金」，惟同法之罰金條文既已全部修正
    為以新臺幣為貨幣單位，解釋上該條文之貨幣單位應與其他
    條文相同。查本件所竊取之上揭森林主、副產物經行政院農
    業委員會林務局臺東林區管理處查定之總山價（總售價扣除
    總生產費）為新臺幣(下同)22,960元，有行政院農業委員會
    林務局臺東林區管理處東授關政字第0997303401號函及森林
    主副產物被害價格查定書在卷可按，則本院依法自應於22,9
    60元之2倍至5倍間併科罰金，並得計算至百元以下。
五、爰審酌被告所竊牛樟木、牛樟菇及血藤之數量、重量、材積
    非鉅，且價值亦非重大，並念其於本院準備程序及審理中皆
    坦承犯行，顯具悔意，暨考量其工作情況、家庭狀況與高中
    畢業之智識程度等一切情狀，量處有期徒刑7月，併科贓額
    22,960元之2倍即45,920元之罰金，並諭知易服勞役之折算
    標準，以資警惕。又被告未曾因故意犯罪受有期徒刑以上刑
    之宣告，此有臺灣高等法院被告全國前案紀錄表1份在卷可
    憑，本院念其因一時失慮而為本件犯行，且事後已坦承不諱
    ，深具悔意，經此刑之宣告後，當知所警惕，因認其所受刑
    之宣告以暫不執行為適當，併予宣告緩刑2年，並應自本判
    決確定之日起1年內向公庫支付8萬元，以啟自新，並觀後效
    。又扣案之鏈鋸1台、刮刀1支、鏡子1個、頭燈1組、番刀1
    支，均為被告所有且係供本件犯罪所用之物，業經被告供承
    在卷，爰依刑法第38條第1項第2款之規定，均併予宣告沒收
    。
據上論斷，應依刑事訴訟法第273條之1第1項、第299條第1項前
段，森林法第52條第1項第6款，刑法第11條前段、第42條第3項
、第74條第1項第1款、第2項第4款、第38條第1項第2款，判決如
主文。
本案經檢察官蘇到庭執行職務。
中    華    民    國    100   年     2    月    25    日
                  刑事第一庭  法  官  楊峻宇
以上正本證明與原本無異。
如不服本判決應於收受送達後10日內向本院提出上訴書狀，並應
敘述具體理由；其未敘述上訴理由者，應於上訴期間屆滿後20日
內向本院補提理由書（均須按他造當事人之人數附繕本）。「切
勿逕送上級法院」。告訴人或被害人對於本判決如有不服，請書
具不服之理由狀，請求檢察官上訴者，其上訴期間之計算係以檢
察官收受判決正本之日期為準。
                              書記官  黃健豪
中    華    民    國   100    年    2     月    25    日
附錄本案論罪科刑法條全文：
森林法第52條
（加重竊取森林主、副產物罪）
竊取森林主、副產物而有左列情形之一者，處 6 月以上 5 年以
下有期徒刑，併科贓額 2 倍以上 5 倍以下罰金：
一、於保安林犯之者。
二、依機關之委託或其他契約，有保護森林義務之人犯之者。
三、於行使林產採取權時犯之者。
四、結夥二人以上或僱使他人犯之者。
五、以贓物為原料，製造木炭、松節油、其他物品或培植菇類者
    。
六、為搬運贓物，使用牲口、船舶、車輛，或有搬運造材之設備
    者。
七、掘採、毀壞、燒燬或隱蔽根株，以圖罪跡之湮滅者。
八、以贓物燃料，使用於礦物之採取，精製石灰、磚瓦或其他物
    品之製造者。
前項未遂犯罰之。
第 1 項第 5 款所製物品，以贓物論，沒收之。